臺灣臺北地方法院民事判決　　　　　　 94年度重訴字第794號
　　原　　　告　丙○○
　　　　　　　　　　　　　樓
　　被　　　告　乙○○
　 　　　　　　　　　　　 樓.
　　　　　　　　華乙資訊股份有限公司
　　法定代理人　甲○○
　　前列二人共同
　　訴訟代理人　戊○○
　　　　　　　　丁○○
上列當事人間因刑事附帶民事訴訟請求侵權行為損害賠償事件，經刑事
庭移送前來（九十四年度交重附民字第八號裁定），本院於民國九十四
年九月二十三日言詞辯論終結，判決如下：
    主      文
被告應連帶給付原告新台幣壹佰貳拾陸萬伍仟玖佰玖拾元即自民國九十
四年四月二日起至清償日止，按週年利率百分之五計算之利息。
原告其餘之訴駁回。
訴訟費用由被告負擔十分之一，餘由原告負擔。
本判決第一項於原告以新台幣肆拾參萬元供擔保後，得假執行。但被告
以新台幣壹佰貳拾陸萬伍仟玖佰玖拾元供擔保後，得免為假執行。
原告其餘假執行之聲請駁回。
    事      實
甲、原告方面
一、聲明：
  (一)被告應連帶給付原告新臺幣一千一百九十五萬元，及自起訴狀繕本
    送達翌日起至清償日止，按週年利率百分之五計算之利息。
  (二)原告願供擔保，請准宣告假執行。
二、陳述：
　(一)被告乙○○於民國九十三年二月六日七時三十分許，駕駛車號ＤＱ
    －８５７號自用小貨車，沿台北市○○路由西往東方向行駛，途經
    該路與復興南路口之行人穿越道時，本應注意車前狀況，隨時採取
    必要之安全措施，及行近行人穿越道前，應減速慢行，遇有行人穿
    越時，無論有無交通警察指揮或號誌指示，均應暫停讓行人先行通
    過，而當時係晴朗、日間有自然光線之早晨，該處為乾燥、無缺陷
    、無障礙物之柏油路面，且被告乙○○意識清楚，其所駕車輛機件
    亦正常，尚無不能注意之情事，竟疏於注意原告正由其左方行人穿
    越道由西往東方向徒步橫越馬路，復未讓行人先行，即貿然左轉，
    使原告背部遭煞車不及之被告車前車頭撞擊，致受有第十、十一胸
    椎骨折之傷害，嗣被告乙○○坦承肇事，案經本院九十四年度交易
    字第五二號判決被告因過失傷害人，處有期徒刑三月，得易科罰金
    確定在案。又被告乙○○係被告華乙資訊股份有限公司（下稱華乙
    公司）之受僱人，而被告乙○○肇事地點乃其駕駛被告華乙公司之
    自用小貨車前往公司途中，肇事時間係前往被告華乙公司上班時間
    即上午七點五十分，顯見被告乙○○係於執行職務期間肇事致本件
    事故發生，是被告乙○○及華乙公司依民法第一百八十四條第一項
    前段、第一百八十八條第一項規定，應對原告負連帶損害賠償責任
    。
  (二)原告依民法第一百九十三條第一項、第一百九十五條第一項規定，
    請求被告乙○○及華乙公司連帶賠償原告之損失一千一百九十五萬
    元，其中包括：
  1.喪失及減少勞動能力之損失五百五十四萬零二十七元：原告自九十
    一年一月起任職於元大證券債券部經理，先後從事債券部業務長達
    八年餘，年薪現為新臺幣（下同）一百九十三萬元，原告並享有購
    車福利三十萬元及無息貸款，然原告因任職十七個月未滿三年即遭
    資遣，故應返還購車福利十四萬一千六百七十八元。另原告自九十
    三年二月六日受傷後僅休養三週，即於九十三年三月一日恢復上班
    ，惟原告須穿背架及持手杖，無法外出拜訪客戶，致業績未能達到
    目標，故因考績不良而遭資遣，至今仍未能正常上班，原告預計於
    九十六年初始可完全復原，原告爰請求自九十三年十一月五日離職
    起至九十五年十二月止，按九十年至九十二年之平均薪資計算工作
    薪資損失四百四十八萬四千六百三十四元，並按九十年至九十二年
    之平均業績計算業績獎金，請求業績減少之損失九十一萬三千七百
    十五元，是原告喪失及減少勞動能力之損失為五百五十四萬零二十
    七元。
  2.醫療診費用二萬五千五百七十元、診斷書三千三百零五元及背架費
    用五千元共三萬三千八百七十五元：原告已支出醫療費用一萬二千
    五百五十元，且經醫師評估尚須復健三個月，爰請求將來之復健費
    用一萬三千零二十元。另原告已支出診斷書費三千三百零五元及背
    架費用五千元，乃侵權行為所生財產上之損害及增加生活上之支出
    ，自得併為請求。
  3.看護費十八萬元：原告車禍後發生骨折，由原告之配偶許致淳看護
    照料，自九十三年二月六日至同年八月五日止共六個月，依國內看
    護費用市價約為每日一千一百元至二千一百元，及參酌強制汽車責
    任保險給付標準第二條第二項第四款及第三項規定，原告以每日一
    千元計算看護費，自九十三年二月六日至同年八月五日止共六個月
    ，共計十八萬元，亦屬增加生活上之需要費用，原告自得請求被告
    連帶損害賠償。
  4.交通費五萬五千四百二十元：原告自九十三年三月一日起至九十三
    年十一月五日恢復上班期間，為免損及第十及第十一胸椎骨折內之
    神經，況因穿背架背痛，不能彎腰及持重物，遂乘坐計程車上下班
    ，且原告自九十三年二月六日起至九十三年十一月五日止，均乘坐
    計程車至醫院就診復健，共支出計程車費用五萬五千四百二十元，
    仍屬增加生活上之需要費用，原告自得請求被告連帶損害賠償。
  5.精神慰撫金六百十四萬零六百七十八元：原告胸椎骨折受傷後，因
    不能彎腰且行動不便，日常生活起居均須由原告之配偶協助照料，
    況原告因脊椎骨折，脊椎神經稍受刺激即巨痛難耐，須不斷服用止
    痛藥及打止痛針止痛，而原告之配偶除須照料原告外，尚須照顧年
    僅五歲之幼兒，致其過度疲勞、壓力過大及精神緊繃而羅患焦慮症
    ，亦造成原告全家生活混亂，終日精神緊張，復以原告因受傷無法
    工作，致原告因業績不佳而遭資遣，均由原告配偶負責家計，且為
    免原告發生二度傷害，於原告復原期間，全家均生活於恐懼之中，
    然被告於原告受傷後，竟連電話慰問均無，顯無歉意，衡諸原告之
    優異學歷及上市公司之經歷，爰請求被告連帶賠償原告非財產上之
    損害六百十四萬零六百七十八元。
三、證據：提出形式判決一件、股份有限公司變更登記事項卡一件、綜
    合所得稅各類所得資料清單一件、薪資證明一件、汽車新領牌照登
    記書一件、汽（機）車過戶登記書一件、診斷證明書三件、診斷證
    明書收據一件、離職證明書二件、醫療費用單據一健、費用單據一
    件、背架費用發票一件（以上均影本）等件為證。
乙、被告方面：
一、聲明：
  (一)原告之訴駁回。
  (二)如為不利判決，被告供擔保，請准宣告免為假執行。
二、陳述：被告對原告稱被告乙○○於九十三年二月六日七時三十分許
    ，駕駛車號ＤＱ－８５７號自用小貨車，過失致其受傷之事實固不
    爭執，然被告乙○○行經信義路毓左轉復興南路時，已減速慢行，
    時速僅有零至十公里左右，俟無行人通過始左轉復興南路，惟車輛
    轉彎所生之死角至未能發現原告而撞擊之，惟被告乙○○隨即將原
    告送至仁愛醫院救治，原告當時並無明顯外傷，且由原告之Ｘ光片
    亦無法看出骨折現象，嗣經核磁共振（MRI）檢查， 始發現原告受
    有第十及第十一胸椎骨折之傷害。然據原告於仁愛醫院之九十三年
    十一月六日診斷證明書醫囑可知，原告於九十三年二月六日受傷急
    診治療，於九十三年二月七日起至同年十一月六日止共七次門診治
    療，於九十三年七月三十一日後並未至仁愛醫院複診，足見原告之
    傷勢並非嚴重且應已痊癒，況由原告之病歷可知，原告稱其為元大
    證券股份有限公司之債券部經理，工作須經常拜訪客戶，對原告工
    作進度並無滯礙，復以原告並未證明其受有返還購車福利十四萬一
    千六百七十八元之損失，被告否認之，且該費用並非本件侵權行為
    所生之損害，是原告請求喪失及減少勞動能力之損失五百五十四萬
    零二十七元，即屬無據。另就原告提出醫療單據共十三張，扣除被
    告乙○○代付之一萬五千六百元及二百九十元，其餘九張單據含背
    架費用五千元，原告共支出之醫療費用為八千八百二十元，復扣除
    證明書三百六十元後，為八千四百六十元，被告就原告所請求之醫
    療費用僅於八千四百六十元範圍不爭執。至原告主張被告連帶賠償
    其精神慰撫金六百十四萬零六百七十八元，惟原告所請求之慰撫金
    ，顯非原告所能負擔，爰請求減輕或免除該該請求。再者，被告乙
    ○○之職業為電腦工程師，工作內容不包括開車，且其上班時間為
    上午八時三十分至下午五時三十分，事故發生時並非於其上班期間
    ，是被告華乙公司對被告乙○○並無選任、監督之責，原告依第一
    百八十八條第一項規定，請求被告負連帶損害賠償責任，即無理由
    。
三、證據：提出台灣脊椎中心胸椎骨折查詢一件、華乙資訊股份有限公
    司出勤規定一件、最高法院六十六年度第五次民庭會議決議一件、
    台北市立仁愛醫院病例二件、醫療單據十三件（以上均影本）等件
    為證。
    理      由
一、本件原告起訴主張被告乙○○於九十三年二月六日七時三十分許，
    駕駛被告華乙公司所有車號ＤＱ－８５７號自用小貨車，於上班途
    中，沿台北市○○路由西往東方向行駛，途經該路與復興南路口之
    行人穿越道時，竟疏於注意原告正由其左方行人穿越道由西往東方
    向徒步橫越馬路，復未讓行人先行，即貿然左轉，使其背部遭煞車
    不及之被告車前車頭撞擊，致受有第十、十一胸椎骨折之傷害，為
    此依民法第一百八十四條第一項前段、第一百八十八條第一項規定
    ，訴請被告連帶賠償、喪失及減少勞動能力之損失五百五十四萬零
    二十七元、醫療診費用二萬五千五百七十元、診斷書三千三百零五
    元及背架費用五千元共三萬三千八百七十五元、看護費十八萬元、
    交通費五萬五千四百二十元、精神慰撫金六百十四萬零六百七十八
    元，合計一千一百九十五萬元等語；被告則以其均遵守交通規則駕
    駛，惟因轉彎視覺死角未能發現原告而撞擊之，惟被告乙○○隨即
    將原告送至仁愛醫院救治，而原告至仁愛醫院共七次門診治療，應
    已痊癒，對其工作進度並無滯礙，就所謂購車損失部分原告並未證
    明，且該費用並非本件侵權行為所生之損害，另就醫療費用部分，
    被告乙○○業已代付一萬五千八百九十元，應予扣除，而原告支出
    之醫療費用八千八百二十元中，扣除證明書三百六十元後，為八千
    四百六十元，此為被告應負擔之數，至精神慰撫金部分之請求其金
    額過高，應減免或扣除，況被告乙○○並非以駕駛為業，系爭事故
    發生時亦非上班期間，被告華乙公司自無須負連帶損害賠償責任云
    云資為抗辯。
二、經查，本件兩造對於系爭車禍之發生及責任之歸屬均不爭執，此部
    分事實並經本院刑事庭於九十三年交易字第五二號過失傷害案件中
    調查屬實，而原告所受傷害情形亦有台北市立仁愛醫院病歷資料及
    Ｘ光片影本在卷可稽，上開事實洵堪認定。而本件被告乙○○於九
    十三年二月六日七時三十分許，駕駛被告華乙公司所有車號ＤＱ－
    ８５７號自用小貨車，就行為外觀而言，被告乙○○與華乙公司間
    有僱傭關係一節當無疑義，可資質疑者，乃乙○○於該日清晨七時
    三十分駕駛上開車輛之行為，可否認為係上班期間？按所謂上班期
    間，依狹義字面解釋，固以雇傭契約中供需雙方所約定之時間為準
    ，而上班前之準備期間（即在途期間）則不包含在內，惟依行政院
    勞工委員會前依勞工保險條例第三十四條第二項規定訂定之勞工保
    險被保險人因執行職務而致傷病審查準則第四條之規定：「被保險
    人上下班，於適當時間，以適當交通方法，從日常居、住處所往返
    就業場所之應經途中發生事故而致之傷害，視為職業傷害。」，可
    知倘受僱人於適當時間，以適當交通工具上下班時，其間所生之事
    故傷害，仍認為係職業傷害，亦即因執行職務所生之傷害，雇主對
    於勞工此種傷害，應給付傷害補償。準此，倘勞工於上班途中對於
    因此所受之事故傷害得主張係因執行職務所受之傷害，則對於其於
    上班途中對他人所造成之事故傷害，亦應認為係執行職務對他人所
    造成之傷害，始能權責相符。本件被告乙○○於系爭車禍事故發生
    時既係駕駛被告華乙公司小貨車，且事故發生當時確為上班期間，
    就常理而言，被告乙○○應係前往華乙公司上班時肇事。被告華乙
    公司雖稱該公司上班期間始自每日上午八時三十分，而系爭車禍發
    生時間為上午七時三十分許，較上班時間約提早一個小時，顯見乙
    ○○並非為上班而行車云云。惟查，乙○○居住板橋市，而華乙公
    司位處復興南路北路，乙○○為避免交通阻塞而提早行車，並不違
    常情。況系爭車禍發生地點在台北市○○路、復興南路口，乙○○
    係在左轉時肇事，依此行進方向推論，顯然乙○○意欲左轉後，由
    復興南路北駛復興北路，以前往位於復興北路之被告華乙公司，是
    乙○○自係於上班途中無誤。被告華乙公司辯稱乙○○係另有其事
    云云，未見其舉證證明，自非可採。而被告乙○○既係在上班途中
    肇事，依上開說明，被告華乙公司自應為其員工即被告乙○○之侵
    權行為負連帶賠償責任。
三、本件被告乙○○就系爭車禍事故之發生應負完全責任，已如前述，
    而被告華乙公司與乙○○間復有雇傭關係，被告乙○○又係在駕駛
    華乙公司自用小貨車上班期間肇事，被告對於原告所受之損害，自
    應負連帶損害賠償責任，已如前述。而本件原告就其所受損害部分
    ，業已提出相關證據資料供本院佐參，茲分別就原告所提各項請求
    ，說明其准駁依據如下：
  (一)喪失及減少勞動能力之損失部分：
    原告主張其自九十一年一月起任職於元大證券債券部經理，先後從
    事債券部業務長達八年餘，年薪為一百九十三萬元，並享有購車福
    利三十萬元及無息貸款，其自九十三年二月六日受傷後僅休養三週
    ，即於九十三年三月一日恢復上班，惟因須穿背架及持手杖，無法
    外出拜訪客戶，致業績未能達到目標，故因考績不良而於任職十七
    個月未滿三年即遭資遣，至今仍未能正常上班，且應返還購車福利
    十四萬一千六百七十八元。其預計於九十六年初始可完全復原，故
    請求被告連帶賠償自九十三年十一月五日離職起至九十五年十二月
    止，按九十年至九十二年之平均薪資計算工作薪資損失四百四十八
    萬四千六百三十四元，並按九十年至九十二年之平均業績計算業績
    獎金，請求業績減少之損失九十一萬三千七百十五元，是原告喪失
    及減少勞動能力之損失為五百五十四萬零二十七元。經查，本件原
    告九十二年之薪資所得總額為一百九十三萬二千四百元，平均每月
    薪資約為十六萬一千零三十三元，此有扣繳憑單影本在卷可稽。而
    本件原告係在九十三年二月六日發生系爭車過事故，依台北市立仁
    愛醫院病歷資料記載，原告係在九十三年二月六日到院急診治療，
    同年二月七日至十一月六日間共七次門診治療，自九十三年二月七
    日開始穿背架半年，而九十三年十一月期間被告之就診資料仍記載
    脊椎骨部分輕微分裂變形（mild wedge deformity of vertebral
    body is seen），至九十四年一月間門診時仍有背痛情形，仍持續
    作復健治療，由是可知，本件原告因系爭車禍致身體受有相當痛苦
    ，應為事實。惟可資質疑者，乃本件原告係在九十三年二月六日發
    生車禍，於同年三月一日恢復上班，至九十三年十一月五日離職止
    ，共計上班期間為八月有餘，此期間原告之薪資並未減少，而據原
    告稱其係因為車禍後無法拜訪客戶，無法達到規定業績目標而遭資
    遣，就此部分，原告提出離職證明書為證，而該離職證明書所勾選
    之離職原因為勞動基準法第十一條第五款事由，亦即「勞工對於所
    擔任之工作確不能勝任」，至於原告究竟何種原因無法勝任，無從
    得知，是否僅因其無法拜訪客戶，致無法達成業績，抑或外在經濟
    因素不佳所致，又或者原告之前業績獎金確係因為拜訪客戶而來，
    換言之，其中因果關係如何，實難僅憑一紙離職證明書釐清，而原
    告住院期間（約二星期），其所屬公司並未停止支付薪資，是原告
    請求被告賠償此部分之損害，顯乏依據。另有關購車福利十四萬一
    千六百七十八元部分，依原告所提出之汽車新領牌照登記書所示，
    開車輛登記之車主乃元大京華證券股份有限公司，其後過戶與訴外
    人許致淳即原告之配偶，據原告稱因其遭資遣，不得再享有此一福
    利，故於嗣後業將款項退還公司，對此原告並提出帳戶影本供本院
    佐參。惟查，本件原告所以遭資遣，依離職證明書所載固係因無法
    勝任工作所致，惟其所以無法勝任工作，究係因為大環境改變，股
    市不振，抑或其他因素造成，並不明確，原告就其所以無法勝任工
    作與被告之侵權行為間有無因果關係復未舉證證明，自難率爾認定
    原告之資遣即係因被告之行為造成，是縱然其確因去職而須退還此
    一福利補助款，仍不能因此即認定此一損害可完全歸咎於被告之侵
    權行為，是其請求被告亦應賠償此部份之損失云云，亦無理由，不
    應准許。
  2.醫療及診斷書費用部分：
    原告稱其已支出醫療費用一萬二千五百五十元，且經醫師評估尚須
    復健三個月，爰請求將來之復健費用一萬三千零二十元，另其已支
    出診斷書費三千三百零五元及背架費用五千元，此乃侵權行為所生
    財產上之損害及增加生活上之支出，自得請求被告賠償醫療診費用
    二萬五千五百七十元、診斷書三千三百零五元及背架費用五千元共
    三萬三千八百七十五元等語。經查，本件原告有關醫療費用之支出
    部分，業據其提出醫療單據影本在卷可稽，另復健部分，亦有醫師
    出據之診斷書影本附卷可考，而背架部分，此為原告復健所需，且
    倘無被告之侵權行為，原告實無支出此一費用之必要，是此部分之
    費用應認為確係治療所需，以上費用合計為三萬零五百七十元，原
    告請求被告連帶賠償此部分損害，應認為有理由，應予准許。至被
    告辯稱原告醫療期間，被告乙○○曾代付一萬五千六百元及二百九
    十元，此部分金額應予扣除，另其中部分費用係支付外科急診費用
    ，與本件無關，背架費用五千元與醫療無關，均應扣除云云。惟查
    ，被告所稱代付部分之金額，原告並未列入請求，而所謂急診部分
    ，均為外科費用，矧其醫療時間緊接，當係為治療本件車禍傷害之
    行為，被告辯稱此等費用非系爭事故醫療費用，並未見其說明何所
    依據，而背架費用亦非醫療費用，應予扣除云云，並非可採。惟原
    告請求之醫療費用中，另列有診斷證明書費三百六十元，此部分並
    非醫療行為所必須，乃原告舉證過程中所支出之費用，自不得列為
    請求，是原告就診斷證書費用之請求亦無依據，當予駁回。
  3.看護費十八萬元部分：
    原告主張系爭車禍發生後，由其配偶許致淳看護照料，自九十三年
    二月六日至同年八月五日止共六個月，依國內看護費用市價約為每
    日一千一百元至二千一百元，及參酌強制汽車責任保險給付標準第
    二條第二項第四款及第三項規定，其以每日一千元計算看護費，自
    九十三年二月六日至同年八月五日止共六個月，共計十八萬元，亦
    屬增加生活上之需要費用，其自得請求被告連帶損害賠償等語。經
    查，系爭車禍事故發生後，台北市立仁愛醫院醫師囑咐原告應穿戴
    背架半年，此一事實有病歷資料影本附卷可考，由此足見此期間原
    告之行動受有相當限制，日常生活起居亦承受相當不便，而其配偶
    許致淳於原告行動不便之際予以照護，此乃人倫之常，惟此種生活
    上增加之不便，確係因被告侵權行為所致，是原告主張依上開標準
    計算其應支付配偶之看護費用，當屬有據，亦應准許。
  4.交通費五萬五千四百二十元部分：
    原告主張其自九十三年三月一日起至九十三年十一月五日恢復上班
    期間，為免損及第十及第十一胸椎骨折內之神經，且因穿背架背痛
    ，不能彎腰及持重物，遂乘坐計程車上下班，自九十三年二月六日
    起至九十三年十一月五日止，均乘坐計程車至醫院就診復健，共支
    出計程車費用五萬五千四百二十元，仍屬增加生活上之需要費用，
    為此請求被告連帶損害賠償等語。原告此部分之請求，業據其提出
    計程車收據影本在卷供參，被告對此亦不爭執，矧原告經此突發事
    件造成行動能力損傷，無法依日常作息正常理事，其所支出之上開
    交通費用自屬必要且合理，是其訴請被告連帶賠償此部分之損害，
    亦屬有據，應予准許。
  5.精神慰撫金六百十四萬零六百七十八元部分：
    原告主張其胸椎骨折受傷後，因不能彎腰且行動不便，日常生活起
    居均須由原告之配偶協助照料，且因脊椎骨折，脊椎神經稍受刺激
    即巨痛難耐，須不斷服用止痛藥及打止痛針止痛，而其配偶除須照
    料原告外，尚須照顧年僅五歲之幼兒，致其過度疲勞、壓力過大及
    精神緊繃而羅患焦慮症，亦造成其全家生活混亂，終日精神緊張，
    復以其因受傷無法工作，致因業績不佳而遭資遣，均由其配偶負責
    家計，且為免其發生二度傷害，於其復原期間，全家均生活於恐懼
    之中，然被告於其受傷後，竟連電話慰問均無，顯無歉意，衡諸其
    優異學歷及上市公司之經歷，爰請求被告連帶賠償原告非財產上之
    損害六百十四萬零六百七十八元等語。經查，本件原告原有正當優
    渥職業，倘未經此巨變，原可安然無憂度日，詎因被告疏忽，自此
    急轉直下，雖其諸多不順未必全與被告相關，惟倘被告未肇事端，
    原告又何須忍受此際身心煎熬？本院審酌上揭情節，認本件原告確
    因系爭車禍事故致精神受有相當損害，於衡量本件兩造身分、地位
    後，本院認原告就非財產上之損害賠償請求，以一百萬元為當，是
    綜合上述得請求之金額，合計一百二十六萬五千九百九十元，原告
    於此範圍之主張，連同自起訴狀繕本送達溢日起至清償上開金額之
    日止，按週年利率百分之五計算之利息之請求，為有理由，應予准
    許。至逾此範圍以外之主張，並無依據，應予駁回。
四、本件兩造均陳明願供擔保請准宣告假執行或免為假執行，經核均無
    不合，爰於原告勝訴範圍內酌定相當擔保金額分別准許之。至原告
    敗訴部分，其假執行之聲請即失所附麗，應併予駁回，附此敘明。
結論：本件原告之訴為一部有理由，一部無理由，依民事訴訟法第七十
九條、第三百九十條第二項、第三百九十二條第二項，判決如主文。
中　　　華　　　民　　　國　　94　　年 　 10　　月    21  　日
                              民事第二庭法  官　汪漢卿
以上正本係照原本作成
如對本判決上訴，須於判決送達後20日內向本院提出上訴狀
中　　　華　　　民　　　國　　94　　年 　 10　　月    21  　日
                            　　　　　　書記官　許婉如
